臺灣屏東地方法院民事判決
111年度屏簡字第285號
原      告  和泰產物保險股份有限公司

法定代理人  莊瑞德  
訴訟代理人  郭建和  
            黃于珍  
被      告  羅地發  
上列當事人間請求損害賠償（交通）事件，本院於民國111年6月
29日言詞辯論終結，判決如下：
    主      文
一、被告應給付原告新臺幣（下同）81,225元，及自民國111年4
    月7日起至清償日止，按週年利率百分之5計算之利息。
二、原告其餘之訴駁回。
三、訴訟費用由被告負擔百分之79，餘由原告負擔。
四、本判決第一項得假執行，但被告如以81,225元為原告預供擔
    保，得免為假執行。
    事實及理由
一、原告主張：原告承保訴外人新台動生技股份有限公司所有車
    牌號碼000-0000號自用小客車（下稱系爭車輛）之車體損失
    險，於保險期間內之民國109年3月18日許，由訴外人王耀志
    駕駛系爭車輛沿屏東縣長治鄉二高下平面道路由北往南行駛
    ，適被告駕駛車牌號碼0000-00號自用小客車亦沿上開道路
    由南往北行駛，行經該道路與神農路交岔路口時，因左轉彎
    未讓直行車先行，致與王耀志駕駛之系爭車輛發生碰撞（下
    稱系爭事故），造成系爭車輛受損，應由被告負損害賠償責
    任。嗣後系爭車輛送廠維修，維修費用共102,619元（即零
    件費用57,050元、工資45,569元），原告已依保險契約理賠
    完畢，依保險法第53條規定，原告取得代位權，爰依民法第
    184條第1項、第191條之2及保險法第53條規定，提起本件訴
    訟等語，並聲明：被告應給付原告102,619元，及自起訴狀
    繕本送達翌日起至清償日止，按週年利率5％計算之利息。　
二、被告則以：因為伊的車子也有受損，一開始伊有跟系爭車輛
    的駕駛人談好一起送修，並由伊負擔修繕費用，但後來系爭
    車輛的駕駛人沒有再跟我聯絡。伊認為維修前沒有經過伊的
    同意，也許有部分修繕項目並非伊造成的等語，資為抗辯，
    並聲明：原告之訴駁回。
三、得心證之理由：
　㈠按因故意或過失，不法侵害他人之權利者，負損害賠償責任
    。汽車、機車或其他非依軌道行駛之動力車輛，在使用中加
    損害於他人者，駕駛人應賠償因此所生之損害。但於防止損
    害之發生，已盡相當之注意者，不在此限。被保險人因保險
    人應負保險責任之損失發生，而對於第三人有損失賠償請求
    權者，保險人得於給付賠償金額後，代位行使被保險人對於
    第三人之請求權。民法第184條第1項前段、第191條之2、保
    險法第53條第1項本文分別定有明文。又按當事人主張有利
    於己之事實者，就其事實有舉證之責任，為民事訴訟法第27
    7條本文所明定；原告關於其所主張之訴訟原因，先負舉證
    責任，其已盡證明之責後，由被告就其所抗辯之事實負舉證
    之責（最高法院110年度台上字第464號判決意旨參照）；原
    告對於自己主張之事實已盡證明之責後，被告對其主張如抗
    辯為不實，並提出反對之主張者，則被告對其反對之主張，
    應負證明之責，此為舉證責任分擔之原則；倘被告對於抗辯
    並無確實證明方法，僅以空言爭執，應認定其抗辯事實非真
    正，而為被告不利益之裁判（最高法院110年度台上字第180
    4號判決意旨參照）。
　㈡原告主張被告於上揭時、地駕車左轉彎時未讓直行車先行，
    因而與系爭車輛發生碰撞致系爭車輛受損等語，業據其提出
    道路交通事故當事人登記聯單、道路交通事故現場圖、道路
    交通事故初步分析研判表、現場照片、車損照片為證（本院
    卷第15至25、45至55頁），並有屏東縣政府警察局屏東分局
    111年3月29日屏警交分字第11131271700號函暨所附本件交
    通事故相關資料存卷足參（本院卷第65至104頁）。本院復
    勘驗屏東縣政府警察局提供之交通事故光碟之錄影畫面檔案
    ，顯示於影片右下角時間15:40:40時，可見被告駕駛之車牌
    號碼0000-00號車輛，於該道路與神農路交岔路口橋墩後方
    ，車頭向左偏移，待至影片右下角時間15:40:41～15:40:42
    時，系爭車輛已行駛至前開道路與神農路交岔路口，可見被
    告車輛於橋墩後方欲左轉進入神農路口，而系爭車輛駕駛人
    為閃避被告車輛，於影片右下角時間15:40:43將系爭車輛車
    頭向右偏移，惟被告車輛仍與系爭車輛左側發生碰撞，此有
    勘驗筆錄及附圖在卷可參（本院卷第150至151、155至157頁
    ），亦證被告過失行為之情事，而被告到庭後亦對於原告主
    張之系爭事故發生經過不爭執（本院卷第150頁），堪信原
    告主張為真實。至被告辯稱系爭車輛開很快，從系爭車輛剎
    車不及可得知應有超速等語，惟未提出任何證據或聲請調查
    證據，而觀系爭車輛駕駛人王耀志於警察訪談時自稱事故發
    生前之行車速度為每小時30公里，卷內亦無其他測速照相之
    結果可確知系爭車輛於系爭事故發生前之行車速度，則被告
    空言被告空言抗辯系爭車輛駕駛亦有超速之過失等語，未舉
    證以實其說，難以憑採。準此，被告之過失行為與系爭車輛
    受損之結果間，具相當因果關係，且原告既已依保險契約賠
    付新台動生技股份有限公司，則原告主張被告應負侵權行為
    之損害賠償責任，自屬有據。
　㈢復按損害賠償，除法律另有規定或契約另有訂定外，應以填
    補債權人所受損害及所失利益為限，民法第216條定有明文
    。次按依民法第196條請求賠償物被毀損所減少之價額，固
    得以修復費用為估定之標準，但以必要者為限（如修理材料
    以新品換舊品，應予折舊），最高法院77年度第9次民事庭
    會議決議（一）、80年度台上字第2476號判決意旨可資參照
    。準此，損害賠償既係在填補被害人所受之損害，使其回復
    應有狀態，並不使之另外受利，故被害人修理材料以新品換
    舊品者，計算材料零件之損害賠償數額時，應扣除折舊始屬
    合理。經查，原告主張其因系爭事故本於保險責任賠付102,
    619元（即零件費用57,050元、工資45,569元）之系爭車輛
    修理費，業據其提出估價單、發票為證（見本院卷第27至37
    、43頁），且該維修單所列之維修項目與系爭車輛受損位置
    大致相符，所列金額亦在修復之合理價格範圍內，自屬可採
    。被告雖辯稱修理費用過高，且未經同意就進行修理，也許
    有部分修繕項目並非伊所造成的損害等語，惟依事故現場車
    損照片、修車前受損照片、二車碰撞相對位置，核與估價單
    所示修復位置均為系爭車輛左側大致相符。況車禍事故車輛
    零件有無損壞，本非外顯，而汽車維修廠就車禍事故車輛修
    繕，均係以其汽車維修之專業智識就事故車輛車身損害情形
    、損害部位及是否影響日後行車安全等情為綜合判斷始為修
    繕或更換，衡情應無故意捏造虛編維修項目之必要，且被告
    亦未具體指明抗辯非其所造成損害之修繕項目，顯見被告上
    開所辯，僅為被告個人臆測之詞，洵非有據。
　㈣又依行政院所頒固定資產耐用年數表及固定資產折舊率表，
    非運輸業用客車、貨車之耐用年數為5年，系爭車輛係於107
    年1月出廠，有行車執照可稽（本院卷第57頁），無明確出
    廠日期，則以107年1月15日為計算基準，計算至109年3月18
    日系爭事故發生時，參酌營利事業所得稅查核準則第95條第
    6項：「固定資產提列折舊採用平均法、定率遞減法或年數
    合計法者，以1年為計算單位；其使用期間未滿1年者，按實
    際使用之月數相當於全年之比例計算之；不滿1月者，以月
    計」之規定，認系爭車輛已使用2年3月。另考量損害賠償之
    目的在於填補被害人實際損害，應採用平均法計算折舊（即
    以固定資產成本減除殘價後之餘額，按固定資產之耐用年數
    平均分攤計算每期折舊額），較為公允，則每年折舊率為五
    分之一，是系爭車輛維修費用以平均法計算，則前揭零件扣
    除折舊後之價值為35,656元【計算式：①殘價＝取得成本57,0
    50元÷（耐用年數5年＋1）＝9,508元；②折舊額＝（取得成本57
    ,050元－殘價9,508元)×1/（耐用年數5年）×使用年數（2又3
    /12）年＝21,394元，小數點以下四捨五入；③扣除折舊後價
    值＝取得成本57,050元－折舊額21,394元＝35,656元】，加計
    不予折舊之工資45,569元，原告得請求被告賠償之系爭車輛
    修理費用為81,225元（計算式：35,656＋45,569＝81,225），
    逾此部分之主張，尚屬無據，不應准許。
　㈤末按遲延之債務，以支付金錢為標的者，債權人得請求依法
    定利率計算之遲延利息；應付利息之債務，其利率未經約定
    ，亦無法律可據者，週年利率為百分之5；給付無確定期限
    者，債務人於債權人得請求時，經其催告而未為給付，自受
    催告時起，負遲延責任。其經債權人起訴而送達訴狀，或依
    督促程序送達支付命令，或為其他相類之行為者，與催告有
    同一之效力，民法第233條第1項前段、第203條、第229條第
    2項分別定有明文。本件原告請求被告賠償損害，係以支付
    金錢為標的，是原告請求被告給付自起訴狀繕本送達（於11
    1年4月6日送達，見本院卷第109頁送達證書）翌日即111年4
    月7日起至清償日止，按週年利率百分之5計算之利息，為有
    理由，應予准許。
四、綜上所述，原告依民法第184條第2項、第191條之2及保險法
    第53條規定，請求被告給付81,225元，及自111年4月7日起
    至清償日止，按週年利率5％計算之利息，為有理由，應予准
    許；其逾此部分之請求則無理由，應予駁回。
五、本件原告勝訴部分係就民事訴訟法第427條第1項訴訟適用簡
    易程序所為被告敗訴之判決，應依職權宣告假執行，並依同
    法第436條第2項準用第392條第2項規定，依職權宣告被告於
    預供擔保後，得免為假執行。
六、本件事證已臻明確，兩造其餘主張陳述及所提之證據，經審
    酌後於本件判決結果無影響，爰不逐一論述，附此敘明。
七、訴訟費用負擔之依據︰民事訴訟法第79條。
中　　華　　民　　國　　111 　年　　7 　　月　　13　　日
                  屏東簡易庭  法  官  彭聖芳
正本係照原本作成。
如對判決上訴，須於判決送達後20日內向本院提出上訴狀，其未
表明上訴理由者，應於提出上訴後20日內向本院補提理由書狀（
均須按他造當事人之人數附繕本）。
如委任律師提起上訴者，應一併繳納上訴審裁判費。
中　　華　　民　　國　　111 　年　　7 　　月　　13　　日
                              書記官  孫秀桃